臺灣臺北地方法院民事簡易判決
111年度北簡字第10028號
原      告  麗園清潔有限公司

法定代理人  孟慶華  
訴訟代理人  高培恒律師
            田正鐸  
被      告  世界之頂商業大樓管理委員會

法定代理人  林金聯  
上列當事人間請求給付報酬事件，本院於中華民國111年10月18
日言詞辯論終結，判決如下：
    主      文
被告應給付原告新臺幣貳拾貳萬伍仟元，及自民國一百一十一年
六月十四日起至清償日止，按週年利率百分之五計算之利息。
原告其餘之訴駁回。
訴訟費用新臺幣參仟捌佰陸拾元由被告負擔百分之六十三，餘由
原告負擔。
本判決第一項得假執行。但被告以新臺幣貳拾貳萬伍仟元為原告
預供擔保，得免為假執行。
原告其餘假執行之聲請駁回。
    事實及理由
一、原告主張：兩造間之清潔維護契約關於民國110年11月30日
    合約期滿結束後，雙方又口頭合意自110年12月1日起由原告
    重新提供清潔維護服務，約定：「由原告至被告所在地世界
    之頂商業大樓(地址：臺北市○○區○○街0號，下稱系爭大樓)
    提供每月日常派駐人員清潔維護服務，每月清潔費金額新臺
    幣(下同)357,000元(含稅)，服務項目為日常清潔維護，服
    務時間分成⑴日班：星期一至星期五為上午7時至下午4時30
    分，星期六為上午7時至11時，及⑵夜班：星期一至星期五為
    下午5時至9時，星期六為下午4時至6時，⑶國定例假日休息
    」，前述合意內容兩造未訂立書面契約，原告業已履行111
    年2月份之清潔維護服務，被告依約應給付清潔費357,000元
    ，然被告迄未給付，經原告催告給付亦置之不理，爰依兩造
    間委任法律關係起訴請求給付報酬。至111年2月15日在被告
    處所查獲之非法聘僱外籍移工，係於110年8月起至111年2月
    15日期間派駐至被告處，並非原告於111年2月15日才臨時指
    派，被告早已知悉該3名非法外籍移工於被告處工作之事實
    ，被告不確定該3名移工是否合法聘僱，卻未向各法令機構
    提出諮詢，自有過失，不應將其應自負之過失責任強要原告
    完全承擔，並聲明：㈠被告應給付原告357,000元，及自起訴
    狀繕本送達翌日起至清償日止，按週年利率5%計算之利息。
    ㈡願供擔保，請准宣告假執行。
二、被告則以：被告將系爭大樓之環境清潔維護工作發包給原告
    承攬，簽訂清潔維護契約書(下稱系爭清潔契約)，約定履約
    期間自109年12月1日起至110年11月30日止，應配置人力為6
    .5人，每月清潔費用為375,000元(含稅)，系爭清潔契約到
    期後，被告告知原告之案場主管，再給予3個月觀察期，雙
    方未訂立新契約，且合意繼續沿用系爭清潔契約之內容至11
    1年2月28日止，惟內政部移民署北區事業大隊臺北市專勤隊
    (下稱移民署)於111年2月15日派員會同臺北市勞動力重建運
    用處人員前往系爭大樓稽查時，竟發現原告派駐之日班3名
    清潔人員皆為未取得許可聘僱之越南籍之非法移工(下稱系
    爭非法移工)，認被告有違反就業服務法第44條非法容留外
    國人，依就業服務法第65條第1項規定對被告裁罰150,000元
    ，此乃原告未盡善良管理人之注意義務，提供非法人力派駐
    到系爭大樓進行清潔維護工作所致，原告自應對被告受有裁
    罰150,000元之損害負賠償責任；另因系爭非法移工於111年
    2月15日遭移民署移送，晚班人員張丹琳即未到班，自同年2
    月16日後除日班之3位我國籍清潔人員仍在職外，原告僅派
    遣2位女性人員接替清潔工作，未派足日班應配置3位人員，
    晚班人員自張丹琳離開後即未再遞補人力，處於缺工狀態，
    本次清潔費用340,000元(未稅)/30/6.5人，1人1天服務費用
    為1,743.6元，其中楊厚峰於2月26日缺勤4小時，應扣除0.5
    日服務每用872元(計算式：1743.6/2＝872《四捨五入》)，另
    日班應有6人到班，除3位我國籍員工外，於2月16日遭查獲
    非法移工遭移送，當天未遞補任何人員，原告於2月18日始
    派2名代班人員，尚缺1位日班人員，自2月16日起至2月28日
    皆缺勤1位日班人員，未出勤天數13天，應扣除13天之服務
    費用22,667元(計算式：1743.6×13＝22667《四捨五入》)，而
    上開2名代班人員於2月16日1天、2月17日1天、2月19日半天
    、2月26日半天皆未到班，2人各缺勤3天，應扣除上開2人3
    天之服務每10,462元(計算式：1743.6×3×2＝10462《四捨五入
    》)，夜班人員自2月15日當天即未到班至2月28日，未出勤天
    數為14天，應扣除14天之服務務費用24,410元(計算式：174
    3.6×14＝24410《四捨五入》)，合計應扣除58,411元；另原告
    派駐清潔人力不足，剩餘派駐之人力未確實履行維護工作，
    造成大樓環境雜亂不堪，頻頻接獲大樓住戶投訴被告毫無作
    為，侵害被告之名譽，請求賠償非財產損害140,000元，被
    告雖未給付111年2月份清潔費375,000元，然原告未提供足
    夠人力應扣罰58,411元，及原告應賠償被告遭裁罰150,000
    元之損害及非財產上損害140,000元，經抵銷後，被告無需
    再給付任何報酬予原告等語，資為抗辯，並聲明：㈠原告之
    訴及假執行聲請均駁回。㈡如受不利判決，願供擔保請准宣
    告免為假執行。
三、本院得心證之理由：
　　原告主張被告應依約給付111年2月份清潔費用375,000元，
    被告亦自陳確實未給付111年2月份清潔費用375,000元(見本
    院卷第387頁)，但辯稱原告應賠償其受有裁罰150,000元之
    損害、未提供足夠人力應扣罰58,411元、缺工遭大樓住戶抱
    怨，應賠償名譽損害140,000元，抵銷後，被告無需再給付
    任何報酬予原告，茲析論如下：
　㈠按稱承攬者，謂當事人約定，一方為他方完成一定之工作，
    他方俟工作完成，給付報酬之契約，民法第490條第1項定有
    明文。次按二人互負債務，而其給付種類相同，並均屆清償
    期者，各得以其債務，與他方之債務，互為抵銷，民法第33
    4條第1項前段亦定有明文。
　⒈關於被告主張遭裁罰150,000元部分：
　⑴依系爭清潔契約第6條第8項約定：「乙方(即原告)僱用之清
    潔人員應事先確認其品行端正；如有不法行為因而發生一切
    損害，乙方應負全責；工作人員違反本契約規定者，乙方應
    立即撤換，並於下一個工作日遞補替代人員。」(見本院卷
    第141頁)，是依上開約定，原告有選派品行端正之清潔人員
     之契約義務，並對所選派之清潔人員之不法行為所發生之
    一切損害，負賠償責任。
　⑵依證人亓樂信結證稱：我是原告公司職員，擔任副理，負責
    現場管理、出勤，巡檢清潔人員作業，111年2月15日遭移民
    署查獲3名失聯外籍勞工，該3名外勞是110年7、8月時派駐
    ，是經過別人介紹，由現場組長面試通過，後來因為我們要
    幫忙投保，有察看證件，發覺怪怪的，證件似乎逾期不合法
    ，我不是很清楚，我有跟被告主委林金聯講過，但因為她們
    3個真的做得很好，所以如果她們身份有問題，也只能慢慢
    汰換，沒有辦法一次換3個，主委也同意，後來農曆年前要
    發紅包時候，請她們提供證件，她們有推託，我才懷疑，也
    有跟主委反應，因為她們給我們的證件，看不出是假的，所
    以無法知道她們是非法，只是對她們身份有懷疑，一直到被
    查獲，才確認她們已經逾期等語(見本院卷第343、345-347
    頁)；另證人於移民署詢問時亦陳稱：系爭非法移工是原告
    僱用，非被告僱用的，系爭非法移工不是原告合法聘僱之外
    國人，沒有證明文件，原告於僱用系爭非法移工時，沒有檢
    視她們之戶口名簿、戶籍謄本或外僑居留證正本，因為找到
    人都很不容易，所以無法檢視這麼麼多等語，亦有移民署談
    話紀錄可參(見本院卷第192、193頁)。是依證人上開證述，
    原告在僱用系爭非法移工時，並未仔細核對其證件，原告無
    法從系爭非法移工所提供之證件知悉其係非法移工之事實，
    但對其等身分有懷疑，直至111年2月15日被查獲時，始確認
    系爭非法移工確實為非法移工之事實，然原告本應於僱用系
    爭非法移工時即應審查其身分是否合法移工，此為其所負系
    爭清潔契約之首要義務，證人雖有2次向被告主委報告系爭
    非法移工身份似有問題，被告主委亦同意原告慢慢汰換，然
    其本意應係讓原告有足夠時間尋找替代人力，並非同意原告
    繼續僱用系爭非法移工，且被告並非系爭非法移工之僱主，
    移工之身分是否合法，自應由身為僱主之原告審核及把關，
    原告於發現系爭非法移工身份有問題時不立刻對系爭非法移
    工之身份進行查證或解僱之行為，反而繼續僱用系爭非法移
    工繼續在系爭大樓進行清潔工作，直至被告移民署查獲，致
    兩造均受臺北市政府勞動局裁罰(見本院卷第166之3至166-6
    頁)，則兩造所受裁罰之損害顯均應可歸責於原告，堪可認
    定。
　⑶被告於111年2月15日經移民署查獲容留原告未經許可聘僱之
    系爭非法移工於系爭大樓從事清潔工作，遭臺北市政府勞動
    局以被告違反就業服務法第44條規定，依同法第63條第1項
    規定，處罰鍰150,000元，有臺北市政府勞動局111年3月25
    日北市勞職字第11160367913號裁處書可稽(見本院卷第166
    之5頁)，依系爭清潔契約第6條第8項約定，原告本應選派品
    行端正之清潔人員，然原告卻選派系爭非法移工擔任系爭大
    樓之清潔人員，致被告因不知情而容留系爭非法移工進行系
    爭大樓之清潔工作，而受有前揭遭裁處罰鍰150,000元之損
    害，顯可歸責於原告，原告自應賠償被告所受應繳納罰鍰15
    0,000元之損害，被告就原告應賠償被告之150,000元與原告
    請求之清潔費用主張抵銷，洵屬有據，原告主張被告對於非
    法容留外國人從事工作之禁止義務，與有過失，應自負違反
    行政義務責任云云，核屬無據。
　⒉關於被告抗辯原告未提供足夠人力應扣款部分：
　　被告辯稱系爭非法移工於111年2月15日遭移民署移送後，原
    告即未補足人力，應扣除58,411元云云，然依證人亓樂信結
    證稱：我們跟被告合作3年多，都是每個月到被告管委會開
    會一次，就會報告清潔事務，大樓公共區域的清潔維護，都
    是我們直接派駐清潔人員駐點，直接在那邊上下班，日班有
    6位，夜班1位，總共6.5 人力，清潔人員均在管理中心打卡
    ，我們原本都是沒有缺員，是因為111年2月15日發生那件事
    情才有派機動人員到現場協助，所以沒有多餘卡片，機動人
    員沒有打卡，每天看情況，如果有缺員，就會派人去協助，
    每天都至少派3位人力，每天都有跟總幹事回報，因為沒有
    多餘卡片，所以沒辦法打卡，管委會也沒有反應清潔沒有處
    理好等語(見本院卷第344-346頁)，是依證人上開證述，可
    認原告於系爭非法移工遭查獲後，有派駐機動人員前往系爭
    大樓進行清潔工作，至少3位，每天都有跟總幹事回報，係
    因機動人力未設置打卡，故無打卡紀錄，但期間被告均未曾
    跟原告反應清潔沒有處理好，是難僅憑打卡紀錄遽認原告有
    未提供足夠人力之情，被告復未提出其他事證以實其說，則
    其主張因原告未補足人力，應扣除58,411元，與原告請求之
    清潔費用抵銷云云，洵屬無據。
　⒊關於賠償名譽損害部分：　
　⑴按不法侵害他人之身體、健康、名譽、自由、信用、隱私、
    貞操，或不法侵害其他人格法益而情節重大者，被害人雖非
    財產上之損害，亦得請求賠償相當之金額，民法第195條第1
    項前段定有明文。次按公司係依法組織之法人，其名譽遭受
    損害，無精神上痛苦之可言，登報道歉已足回復其名譽，自
    無依民法第195條第1項規定請求精神慰藉金之餘地（最高法
    院62年台上字第2806號判決要旨參照）。又為公寓大廈管理
    委員會，不能認係法人，僅得視為非法人團體，法人名譽遭
    受損害，既無精神上痛苦之可言，尚無民法第195條第1項規
    定請求慰藉金之餘地，依舉重以明輕之法理，公寓大廈管理
    委員會，其名譽縱有遭受侵害，亦當然不得依民法第195條
    第1項規定請求精神慰藉金。
　⑵被告辯稱因缺工遭住戶投訴，侵害其名譽，請求賠償非財產
    損害損害140,000元，然原告並無缺工，且被告也沒有跟原
    告反應清潔沒有處理好，已如前述，況被告為非法人團體，
    揆諸前開說明，縱被告確實有名譽遭受侵害之情事，亦難認
    有精神上痛苦之可言，故被告辯稱受有名譽損害，請求被告
    賠償精神慰撫金140,000元，並主張與原告請求之清潔費用
    抵銷，亦洵屬無據。
　⒋本件原告得請求給付之111年2月份清潔費用為375,000元，且
    為被告所不爭(見本院卷第387頁)，扣除被告得抵銷之150,0
    00元後，原告得請求給付之清潔費用為225,000元(計算式：
    000000－000000＝225000)。
　㈡末按遲延之債務，以支付金錢為標的者，債權人得請求依法
    定利率計算之遲延利息；應付利息之債務，其利率未經約定
    ，亦無法律可據者，週年利率為百分之五；給付無確定期限
    者，債務人於債權人得請求給付時，經其催告而未為給付，
    自受催告時起，負遲延責任。其經債權人起訴而送達訴狀，
    或依督促程序送達支付命令，或為其他相類之行為者，與催
    告有同一之效力，民法第233條第1項前段、第203條、第229
    條第2項分別有明文規定。本件原告之請求，核屬無確定期
    限之給付，自應經原告催告未為給付，被告始負遲延責任。
    準此，原告請求被告給付自起訴狀繕本送達翌日即111年6月
    14日（見本院卷第57頁）起至清償日止，按週年利率5%計算
    之利息，核無不合，併予准許。
四、綜上所述，原告據以提起本訴，請求被告給付225,000元，
    及自起訴狀繕本送達翌日即111年6月14日起至清償日止，按
    週年利率5%計算之利息，為有理由，應予准許，逾此範圍之
    請求，為無理由，應予駁回。
五、本件原告勝訴部分係就民事訴訟法第427條訴訟適用簡易程序所為被告敗訴之判決，依同法第389條第1項第3款規定，應依職權宣告假執行，並依同法第392條第2項規定，依聲請宣告被告如預供擔保，得免為假執行。至原告敗訴部分，其假執行之聲請亦失所附麗，應併予駁回。
六、本件事證已臻明確，兩造其餘攻擊防禦方法及證據，核與判
    決之結果不生影響，爰不一一論列，併此敘明。
七、訴訟費用負擔之依據：民事訴訟法第79條。本件訴訟費用額
    ，依後附計算書確定如主文第3項所示金額。
中　　華　　民　　國　　111 　年　　11　　月　　4 　　日
                  臺北簡易庭  法  官  葉藍鸚
訴訟費用計算書
項　　    目               金　額（新臺幣）　　   備　註
第一審裁判費   　 　　     3,860元
合　　　　計　　　         3,860元
以上正本係照原本作成。
如不服本判決，應於判決送達後20日內向本庭提出上訴狀（須按
他造當事人之人數附繕本）。如委任律師提起上訴者，應一併繳
納上訴審裁判費。
中　　華　　民　　國　　111 　年　　11　　月　　4 　　日
                              書記官  翁嘉偉